# 请教陈版主：非同一控制下的直接相关费用记入费用还是成本？

提问人：一粒微尘 时间：2016-10-06 14:15:53
非同一控制下的直接相关费用：
（ 1 ）郭建华老师和CPA教材都说记入管理费用； （ 2 ）准则 20 号十一条（三）：购买方为进行企业合并发生的各项直接相关费用也应当计入企业合并成本；
两者矛盾，我此前写过一篇帖子，支持（ 2 ）的观点，请陈版主释疑解惑。

回答人：chenyiwei
自 2010 年起，应根据《企业会计准则解释第 4 号》第一条规定处理，将与企业合并相关的各项直接费用在发生时计入管理费用处理（需注意区分“企业合并的直接相关费用”和“发行权益工具或债务工具的发行费用”）。

提问人：一粒微尘 时间：2016-10-08 20:10:35
解释第 4 号其实解决的是间接相关费用，诸如：审计、咨询、法律。但是并未对交易费用这些直接费用做出规定。准则 2 号明确规定直接相关费用要记入成本的。我还是存在较大疑惑，请陈版主指教，实在是打扰陈版主了。

回答人：chenyiwei
另外，你说的“准则 2 号明确规定直接相关费用要记入成本的”仅限于该准则第六条“企业合并以外的原因形成的长期股权投资的初始计量”。

回答人：chenyiwei
直接交易费用也是同样的费用化处理。这里并不区分直接、间接的交易费用。

提问人：一粒微尘 时间：2016-10-09 21:21:12
《企业会计准则第 20 号——企业合并》第十一条（三）：购买方为进行企业合并发生的各项直接相关费用也应当计入企业合并成本。
该描述是针对非同一控制下的企业合并论述的，即是说，还是应该记入合并成本。请指教。

回答人：chenyiwei
准则正文和解释两者都是“财会”字号的规范性文件，当发生矛盾时，应按“新法优于旧法”的原则处理。即：《企业会计准则第 20 号——企业合并》第十一条（三）的上述规定已经失效。

提问人：一粒微尘 时间：2016-10-11 10:03:56
继续麻烦陈版主： 解释第 4 号内容如下： 一、同一控制下的企业合并中，合并方发生的审计、法律服务、评估咨询等中介费用以及其他相关管理费用，应当于发生时计入当期损益。非同一控制下的企业合并中，购买方发生的上述费用，应当如何进行会计处理？
答：非同一控制下的企业合并中，购买方为企业合并发生的审计、法律服务、评估咨询等中介费用以及其他相关管理费用，应当于发生时计入当期损益。
请看答案，他说的是中介费用及其他相关管理费用记入当期损益。但是并未说购买时的手续费和税费，此处的中介费用应该特指的是审计、法律、评估这些与购买行为不必然关联的费用，因为即使发生了审计费、法律费、评估费也不一定会产生交易，所以记入损益。但是手续费、税费与交易的产生必然联系，记入成本更为合理。解释 4 号并未解释手续费、税费的入账问题。 请指教。

回答人：chenyiwei
IFRS 3于 2008 年的修订，很重要的一点是以“consideration transferred”（所转移的对价）取代了“cost of business combination”（合并成本）的概念。只有支付给被收购方原股东的对价才能称为“所转移的对价”，其他中介机构费用、税费、交易手续费等都不是支付给被收购方原股东的，所以都不计入“所转移的对价”。 中国准则保留了“企业合并成本”的提法，但实质内容已经与IFRS同步更新，仅包含转移给被收购方原股东的对价款。

提问人：一粒微尘 时间：2016-10-11 22:47:45
而且也说明了一点，中国的准则并未从条款上更正过来，在没有更正的情况下，个人认为还是以准则为准较好。毕竟，当前讲的是依法治国。

回答人：chenyiwei
以“准则解释”的形式修改准则的规定，而不是发布对准则的修订，的确不是很恰当。